【裁判字號】    97,訴,2857
【裁判日期】    971111
【裁判案由】    偽造文書等
【裁判全文】
臺灣板橋地方法院刑事判決              97年度訴字第2857號
公  訴  人  臺灣板橋地方法院檢察署檢察官
被      告  戊○○
上列被告因偽造文書等案件，經檢察官提起公訴（97年度偵字第
15283 號），本院判決如下：
    主  文
戊○○收受贓物，累犯，處有期徒刑肆月；又收受贓物，累犯，
處有期徒刑陸月；又行使偽造私文書，足以生損害於他人，累犯
，處有期徒刑捌月，宏達汽車保養廠估價單簽收欄上偽造「張志
維」之署名壹枚沒收。應執行有期徒刑壹年肆月，宏達汽車保養
廠估價單簽收欄上偽造「張志維」之署名壹枚沒收。
    事  實
一、戊○○前於民國九十二年間因竊盜案件，經臺灣高等法院以
    九十一年度上易字第三四七七號判處有期徒刑十月確定，於
    九十三年十一月十九日縮刑期滿執行完畢，猶不知悔改，仍
    為下列之犯行：
(一)戊○○明知某真實姓名年籍不詳之成年人，於九十六年十月
    十八日起至同年十二月六日前之間某日（起訴書略載不詳時
    間），在不詳地點，所交付之建華銀行帳號0000000
    0000000號帳戶之提款卡（下稱建華銀行提款卡）及
    臺灣銀行卡號0000000000000000號信用卡
    （下稱臺灣銀行信用卡）各一張（上述建華銀行提款卡係甲○○於九十六年九月二十一日上午八時許，在臺北市○○區
    ○○路七五號遭竊；另上開臺灣銀行信用卡係己○○於九十
    六年十月十八日下午二時二十分許，在臺北市○○區○○路
    三一０號遭竊），均屬來路不明之贓物，竟仍予收受，並放
    置在其背包內。
(二)戊○○明知某真實姓名年籍不詳之成年人，於九十六年十月
    二十六日起至同年十二月六日前之間某日（起訴書略載不詳
    時間），在不詳地點，所交付之車號ＢＡ－七０八三號自用
    小客車（該車係丁○○於九十六年十月二十五日晚間八時許
    至同月二十六日晚間九時三十分許間之不詳時間，在臺北市
    士林區○○路三０一號前遭竊），係來路不明之贓物，仍加
    以收受，並作為代步工具。
(三)戊○○因上開車號ＢＡ－七０八三號自用小客車之煞車、引
    擎故障，乃於九十六年十月二十六日晚間九時三十分許，駕
    駛該車至乙○○所經營位於臺北市○○區○○路四段二八六
    號之「宏達汽車輪胎保養廠」（下稱宏達汽車保養廠）修理
    ，詎戊○○擔心其所駕駛之上開車輛為贓車一事被發現，為
    掩飾真實身分，竟冒用「張志維」之姓名，基於行使偽造私
    文書之犯意，在宏達汽車保養廠之估價單簽收欄上偽造「張
    志維」之簽名，藉以表示係「張志維」本人同意依估價單所
    載維修項目及金額，委由宏達汽車保養廠人員維修，而偽造
    該估價單之私文書，並當場交予宏達汽車保養廠人員即乙○○之夫丙○○（起訴書誤載交予乙○○）而行使之，足以生
    損害於乙○○即宏達汽車保養廠及「張志維」。
(四)嗣戊○○經宏達汽車保養廠人員電話聯絡後，仍遲未出面清
    償上開車輛維修費用，經宏達汽車保養廠人員至車主丁○○
    住處門口張貼支付修車款通知，丁○○獲悉後報警於九十六
    年十二月六日在宏達汽車保養廠起獲上開遭竊車輛及鑰匙一
    支（起訴書漏載鑰匙），復於同日下午三時三十分許至戊○○位在臺北縣三重市○○○路二十七巷十一號五樓住處搜索
    查獲戊○○，並在上址住處之背包內起獲甲○○遭竊之建華
    銀行提款卡、己○○遭竊之臺灣銀行信用卡各一張，始查悉
    上情。
二、案經甲○○、己○○訴由臺北市政府警察局士林分局移送臺
    灣板橋地方法院檢察署檢察官偵查起訴。
    理  由
一、證據能力：
    按被告以外之人於審判外之言詞陳述，除法律有規定者外，
    不得作為證據；又被告以外之人於偵查中向檢察官所為之陳
    述，除顯有不可信之情況者外，得為證據。次按被告以外之
    人於審判外之陳述，雖不符第一百五十九條之一至第一百五
    十九條之四之規定，而經當事人於審判程序同意作為證據，
    法院審酌該言詞陳述或書面陳述作成時之情況，認為適當者
    ，亦得為證據；當事人、辯護人於法院調查證據時，知有第
    一百五十九第一項不得為證據之情形，而未於言詞辯論終結
    前聲明異議者，視為有前項之同意。刑事訴訟法第一百五十
    九條第一項、第一百五十九條之一第二項、第一百五十九條
    之二及第一百五十九條之五分別定有明文。經查：(一)證人乙○○於警詢時之陳述，為被告以外之人於審判外之言詞陳述
    ，復不符合傳聞法則之例外規定，揆諸首揭刑事訴訟法第一
    百五十九條第一項規定，證人乙○○警詢之陳述無證據能力
    ；(二)證人乙○○、黃子峻、王念宗於偵查中向檢察官所為之
    陳述，均經具結在案，復無證據證明有顯不可信之情況，依
    據首揭說明，上開證人偵查中之陳述，均有證據能力；(三)另
    被告及其前選任之辯護人對於證人即被害人王益順、己○○
    、丁○○於警詢陳述之證據能力意見，於本院準備程序、審
    理中均未爭執，而本院審理言詞辯論程序終結前，被告、辯
    護人及公訴檢察官均未就上開證據方法之證據能力部分聲明
    異議，而本院審酌上開證人警詢時陳述作成時之情況，並無
    違法取證及證明力明顯過低之瑕疵，亦認以之作為證據為適
    當，依前開規定，上開證人警詢時之陳述，自得為證據。
二、認定犯罪事實所憑證據及理由：
(一)被告收受建華銀行提款卡、臺灣銀行信用卡之贓物，及收受
    車號ＢＡ－七０八三號自用小客車之贓物部分：
    被告上開收受證人甲○○之建華銀行提款卡、己○○遭竊之
    臺灣銀行信用卡贓物，及收受證人丁○○遭竊之車號ＢＡ－
    七０八三號自用小客車贓物等事實，業據被告於本院審理中
    坦承不諱（見本院審判筆錄第十、十一頁）。又證人甲○○
    、己○○於警詢證述渠等之建華銀行提款卡、臺灣銀行信用
    卡分別於九十六年九月二十一日上午八時許，在臺北市○○
    區○○路七五號遭竊，及九十六年十月十八日下午二時二十
    分許，在臺北市○○區○○路三一０號遭竊等語屬實；另證
    人丁○○於警詢證述上開車號ＢＡ－七０八三號自用小客車
    於九十六年十月二十五日晚間八時許至同月二十六日晚間九
    時三十分許間之不詳時間，在臺北市○○區○○路三０一號
    前遭竊等語明確。此外，並有上開贓物、查獲現場照片及證
    人甲○○、己○○、丁○○於警局簽領之贓物認領保管單、
    「失車－唯讀案件基本資料」、信用卡異動申請書等件在卷
    可稽，及被告駕駛上開自用小客車所用之鑰匙一支扣案可資
    佐證，足徵被告上開自白，核與事實相符，堪以採憑。被告
    上開收受贓物等犯行，堪以認定，應依法論科。
(二)被告行使偽造宏達汽車保養廠估價單之私文書部分：
    訊據被告固坦承於九十六年十月二十六日駕駛上開車號ＢＡ
    －七０八三號自用小客車，至乙○○所經營之宏達汽車保養
    廠修理之事實，但矢口否認有上揭行使偽造私文書之犯行，
    辯稱：伊當天去修車時是拿名片給車行人員，名片上寫「張
    志維」及聯絡電話0000000000，這名片現在還在
    車行，當時沒有想那麼多，所以才會寫伊的綽號（偏名）「
    張志維」，但伊並沒有在估價單上寫上「張志維」云云。惟
    查：
  (1)被告戊○○於九十六年十月二十六日駕駛上開車號ＢＡ－七
    ０八三號自用小客車，至乙○○所經營之宏達汽車保養廠修
    理時，在宏達汽車保養廠之估價單上偽簽「張志維」之署名
    ，以表示「張志維」同意依估價單所載維修項目及金額，委
    由宏達汽車保養廠維修，並將該偽造之估價單交予乙○○之
    夫吳盈毅而行使之等事實，業據證人乙○○於偵查及本院審
    理中證述明確。其於偵查中結證稱：「（被告修車由何人接
    洽？）我和我先生都在場，估價單的明細是由我先生寫的，
    寫完（估價單）由維（指戊○○）簽名及留下電話，除外他
    沒有在其他名片或文件上簽名，他（指戊○○）當時有跟我
    說車子是他的」等語；又於本院審理中結證稱：「（九十六
    年十月二十六日在場被告是否有開車到你保養廠修車？）我
    現在不能確定是否在庭被告，因為他的長相有點不一樣，但
    是我可確定後來在警訊作筆錄那個人，我確定他有來我的保
    養廠修車。（當時來修車時，何人與他接洽？）我先生跟他
    接洽，但我都有在場，時間是晚上九點半左右。（當時接洽
    修車過程？）當時沒有剎車，引擎不順，因為他的車是進口
    車，我們需要叫材料，所以先放在我這邊，隔天我在跟他聯
    絡看修車要多少錢，隔天我先生跟他以電話聯絡，後來講了
    好幾通電話，談定為三萬元，對方願以這個價格修車。（估
    價單何時寫的？）我確定當天有寫估價單的第一面的前面約
    第七項左右，寫完之後就請對方簽名留下電話，第八項以後
    ，是隔天檢查完後跟對方聯絡後再補上去的，一直補到第二
    張，第二張最後寫的折讓三萬元就是最後談定的價錢。（當
    時拿估價單給對方簽名時，你是否有在場看見？）有，我有
    在場看見。（何人拿給對方簽名？）是我先生拿給對方，是
    在我店裡面拿給對方簽名的，我在旁邊，當時簽名那個人就
    是後來我在後港派出所警局第二次作筆錄所看到的那個人。
    我去警察局作筆錄二次，第二次是警察通知我說人抓到了，
    我才去警察局，當時看到的就是那個人沒錯。（整個過程中
    ，有無其他人來與你們聯絡車子的事情？）後來有兩個人來
    牽車子，但是來看一看也沒有牽就走掉了，但是不是當時簽
    名的那個人。（當時對方有無另外拿名片或在別的地方留下
    他的姓名聯絡電話？）沒有，他唯一留下的資料就是寫在估
    價單上面的。（九十六年十月二十六日對方在估價單上面簽
    名時，估價單是否空白的？）不是。估價單上已經寫了一部
    分，因為當時已經很晚了，也有跟對方說不可能只有修這些
    。他也有留在我們店內一段時間，而且他也留在我們店裡看
    我們拆零件檢查的情形，他也有跟我們聊天，所以不可能拿
    空白的估價單給他簽。（你看過送車來修的人幾次？）送修
    來當天一次，還有在警局時看到一次，當時確定是同一個人
    ‧‧‧。我沒有印象被告有拿名片給我，估價單上的簽名、
    電話確實是被告自己寫的。我先生與被告聯絡後，跟我說他
    跟對方講好是三萬元，等對方來牽車。我們一般修車作業程
    序就是我們拿估價單客人在上面簽名，客人如果有留名片就
    會釘在估價單上面了。」等語，並有證人乙○○於偵查中提
    出簽收欄上簽有「張志維」名字及電話號碼欄寫上0000
    000000號之宏達汽車保養廠估價單影本一紙在卷可稽
    。
  (2)觀之證人乙○○上開偵查及審理中證述之情節，核與上開宏
    達汽車保養廠估價單所載內容相符；又徵之該估價單上「張
    志維」之簽名，其中「張」、「維」二字與被告於警詢、偵
    查訊問筆錄、本院準備程序筆錄之簽名，經以肉眼核對，上
    述筆跡之運筆、轉折均屬相同，堪認上開估價單上「張志維
    」應係被告所簽署。另證人乙○○於本院審理中當庭提出之
    估價單原本一本，業經本院當庭勘驗：證人所提估價單原本
    一本，估價單編號為００四四五一至００四五００之估價單
    ，估價單是一式兩聯的，裡面的存查聯，系爭的估價單編號
    為四四一０、四四五三，四四一０部分證人（乙○○）稱是
    別本的估價單上撕下來貼上的，其上確實有「張志維」簽名
    字樣，與（偵查）卷附影本相同；其餘的估價單下方也都有
    其他維修人簽名、電話，有部分估價單有附上名片等情，並
    記明筆錄在卷可稽，亦與證人乙○○上開證述「我們一般修
    車作業程序就是我們拿估價單客人在上面簽名，客人如果有
    留名片就會釘在估價單上面了」等語相符。再徵之被告與證
    人乙○○互不認識，其二人間並無仇恨或怨隙，衡情證人乙○○應無甘冒偽證或誣告罪責而誣陷被告之理；況被告於警
    詢時亦供承：伊修車當天有在修車廠留下「張志維」姓名及
    連絡電話0000000000號等語，但未供述其係將上
    開簽名、電話號碼寫在明信片或名片上，是被告於偵查及本
    院審理中辯稱其當時是將簽名、電話號碼寫在明信片或名片
    上云云，與證人乙○○證述及上開估價單內容所示情節均不
    相符，復與常情相悖，洵難採信。綜上各節，堪認證人乙○○上開指證被告於上揭時間在宏達汽車保養廠之估價單上偽
    簽「張志維」之署名，以表示「張志維」同意依估價單所載
    維修項目及金額，委由宏達汽車保養廠維修，並將該偽造之
    估價單交予其夫吳盈毅而行使等情，應足採信，被告空言辯
    稱伊當時並沒有在估價單上簽名云云，應係卸責之詞。
  (3)按刑法處罰行使偽造私文書罪之主旨，重在保護文書公共之
    信用，非僅保護制作名義人之利益，故所偽造之文書，如足
    以生損害於公眾或他人，其罪即應成立，不問實際上有無制
    作名義人其人，縱令制作文書名義人係屬架空虛造，亦無妨
    於本罪之成立（最高法院三十一年上字第一五０五號判例意
    旨參照）。本件被告於上揭時間在宏達汽車保養廠之估價單
    上偽簽「張志維」之署名，以表示「張志維」同意依估價單
    所載維修項目及金額，委由宏達汽車保養廠維修，並將該偽
    造之估價單交予吳盈毅而行使等情，業如前述；又徵之證人
    即被告友人黃子峻於偵查中證稱：伊於九十六年十月間認識
    被告，他自稱「阿土」，伊從來沒有聽過「張志維」等語，
    證人王念宗於偵查中亦證稱：伊於九十六年勒戒出所後認識
    被告，當時別人都叫他維揚，伊從來沒有聽過張志維等語，
    是證人黃子峻、王念宗證述「張志維」並非被告之綽號或別
    名等語；況被告始終未能提出該「張志維」確係其所取之綽
    號或別名而為其日常生活所用之證據方法，以供本院調查，
    自難認被告所辯「張志維」係其綽號或偏名一節與事實相符
    ，被告上開所辯情詞，顯難採信。至被告在上開估價單上固
    同時留有自己申請之行動電話0000000000號，並
    有上開行動電話年籍資料在卷可稽，然被告戊○○於九十六
    年十月二十六日將上開車號ＢＡ－七０八三號自用小客車送
    修後，即遲未出面給付上開車輛維修費用，嗣經宏達汽車保
    養廠人員至車主丁○○住處門口張貼支付修車款通知，丁○○獲悉後報警循線查獲上開車輛等情，亦據證人乙○○於偵
    查及本院審理中、證人丁○○於警詢證述屬實，且被告於警
    詢時亦供承伊後來知道車號ＢＡ－七０八三號自用小客車是
    贓車，保養廠人員聯絡伊去牽車，伊並沒有去牽車等語。是
    本件被告於上開估價單上偽簽之「張志維」雖非確有其人，
    但被告於該估價單上偽造「張志維」之簽名，顯係表示「張
    志維」同意依估價單所載維修項目及金額，委由宏達汽車保
    養廠維修之意，並當場將該偽造之估價單交予乙○○之夫丙○○，顯足以使乙○○即宏達汽車保養廠誤信被告之真正姓
    名為「張志維」，自足以生損害於乙○○即宏達汽車保養廠
    及「張志維」。故被告在上開估價單簽收欄上偽簽「張志維
    」並交予丙○○之行為，顯已觸犯刑法第二百十六條、第二
    百十條之行使偽造私文書罪，至為明確。被告前選任辯護人
    辯稱被告上開估價單上簽寫「張志維」，不會造成證人乙○○或宏達汽車保養廠任何損害，被告所為並未觸犯偽造私文
    書罪云云，並非足採。被告上揭行使偽造私文書之犯行，亦
    堪認定，應依法論科。
二、核被告同時收受證人甲○○遭竊之建華銀行提款卡、證人己○○遭竊之臺灣銀行信用卡，及被告收受證人丁○○遭竊之
    車號ＢＡ－七０八三號自用小客車贓物之行為，均係犯刑法
    第三百四十九條第一項之收受贓物罪。又被告在宏達汽車保
    養廠之估價單上偽簽「張志維」之署名，以表示「張志維」
    同意依估價單所載維修項目及金額，委由宏達汽車保養廠維
    修，並當場將該偽造之估價單交予證人乙○○之夫丙○○而
    行使之行為，係犯刑法第二百十六條、第二百十條之行使偽
    造私文書罪。又被告於上開估價單之私文書上偽造「張志維
    」署名之行為，為偽造私文書之階段行為，而其偽造私文書
    又為行使偽造私文書之低度行為，應為行使偽造私文書之高
    度行為所吸收，不另論罪。被告以一次行為同時收取證人甲○○遭竊之建華銀行提款卡、證人己○○遭竊之臺灣銀行信
    用卡，同時觸犯二相同之收受贓物罪名，為想像競合犯，應
    依刑法第五十五條規定，從一重處斷。被告所犯上開收受贓
    物二罪（即被告同時收受建華銀行提款卡、臺灣銀行信用卡
    贓物罪，及其收受車號ＢＡ－七０八三號自用小客車贓物罪
    ），及行使偽造私文書罪，犯意個別，且行為不同，應予分
    論併罰。查被告有事實欄所載之有期徒刑執行完畢紀錄，有
    臺灣高等法院被告前案紀錄表在卷可按，其於有期徒刑之執
    行完畢後五年內，故意再犯本件有期徒刑以上之刑之三罪，
    均為累犯，應依刑法第四十七條第一項之規定加重其刑。爰
    審酌被告犯罪之動機、目的、手段，各被害人所受損害，被
    告迄未賠償各被害人所受損害，及被告係高中畢業之智識程
    度（見警詢筆錄），暨其犯後坦承收受贓物之犯行，但否認
    行使偽造私文書犯行之態度等一切情狀，分別量處如主文所
    示之刑，並定其應執行之刑，以資懲儆。
三、被告於上開宏達汽車保養廠所有之估價單簽收欄上偽造「張
    志維」之署名（簽名）一枚，屬被告偽造之署押，不問屬於
    犯人與否，應依刑法第二百十九條之規定宣告沒收。至扣案
    鑰匙一支，雖係被告駕駛其所收受之贓物即車號ＢＡ－七０
    八三號自用小客車時所用之物，惟被告否認該鑰匙係其所有
    ，復無其他證據證明係被告所有之物，爰不予宣告沒收，附
    此敘明。
據上論斷，應依刑事訴訟法第二百九十九條第一項前段，刑法第
二百十六條、第二百十條、第三百四十九條第一項、第五十五條
、第四十七條第一項、第五十一條第五款、第二百十九條，刑法
施行法第一條之一第一項、第二項前段，判決如主文。
本案經檢察官李巧菱到庭執行職務。
中    華    民    國    97    年    11    月    11    日
                      交通法庭  審判長法  官  白光華
                                      法  官  曾淑娟
                                      法  官  楊志雄
以上正本證明與原本無異
如不服本判決應於送達後十日內向本院提出上訴狀
                                      書記官  陳春銘
中    華    民    國    97    年    11    月    11    日
附錄本案論罪科刑法條全文：
刑法第210條
偽造、變造私文書，足以生損害於公眾或他人者，處5 年以下有
期徒刑。
刑法第216 條
行使第210 條至第215 條之文書者，依偽造、變造文書或登載不
實事項或使登載不實事項之規定處斷。
刑法第349條第1項：
收受贓物者，處 3 年以下有期徒刑、拘役或 500 元以下罰金。


司法院資訊處製作；財團法人民間司法改革基金會備份。
